臺灣高等法院臺中分院刑事判決　　　　　　　　　　九十一年度上訴字第一一七號
　　上　訴　人
　　即　被　告　己○○
　　指定辯護人　本院公設辯護人　乙○○
右上訴人因強盜等案件，不服臺灣彰化地方法院年度九十字第一二八四號中華民國九
十年十一月二十八日第一審判決（起訴案號：臺灣彰化地方法院檢察署九十年度偵字
第五六０五號、五七０二號，併辦案號：九十年度偵字第六三三七號），提起上訴，
本院判決如左：
    主      文
原判決關於強盜、竊盜部分及定應執行刑部分均撤銷。
己○○意圖為自己不法所有，以強暴致使不能抗拒而取他人之物，處有期徒刑陸年；
又連續帶兇器竊盜，處有期徒刑壹年陸月。
其他上訴駁回。
撤銷改判部分與上訴駁回部分應執行有期徒刑拾貳年，扣案之鋸子壹把沒收。
    事      實
一、己○○前有違反槍砲彈藥刀械管制條例、肅清煙毒條例、麻醉藥品管理條例、賭
    博等之犯罪記錄，素行不佳，最近一次於民國八十四年間，因違反懲治盜匪條例
    、竊盜等案件，經臺灣彰化地方法院判處應執行有期徒刑七年十月，經本院駁回
    確定，並接續前案執行至八十九年七月四日，獲假釋付保護管束出獄，尚在假釋
    付保護管束期間，猶不知悔改：(1)、意圖為自己不法之所有，於九十年六月二十
    八日上午八時許，在彰化縣社頭鄉○○村○○○路一一二號前，藉口向婦女甲○○問路，趁甲○○心防鬆懈時，本欲搶奪其頸上所穿戴之金項鍊（價值約新台幣
    八千元），然因無法扯斷，其即從正面將甲○○推倒，並將甲○○壓制在地，至
    使其不能抗拒，而強制取走甲○○之金項鍊一條，在己○○強搶甲○○金項鍊之
    際，其所有號碼為0000000000號之ＮＯＫＩＡ牌行動電話一支不慎遺
    落在現場。己○○強搶得金項鍊後，即以新台幣（下同）一萬元之代價變賣給綽
    號「阿昌」之不詳真實姓名、年籍之成年男子，並將所得款花用殆盡。(2)、己○○另基於為自己不法所有之概括犯意：先於同年八月十二日上午七時許，在彰
    化縣員林鎮○○路○段一巷十六號前，以其不詳姓名友人所有長約十公分已磨尖
    可供為兇器使用之六角板手，撬開丙○○所有之車牌號碼ＡＢＶ—六八二號重型
    機車車頭並發動電門，將該車竊取得逞，留供己代步之用。嗣於同年、月十四
    日二十時許，騎乘該ＡＢＶ─六八二號機車，內放鋸子二把，在彰化縣花壇鄉○○路○段十八號前，趁泰國籍男子ＫＡＥＷＬＵＡＮＹＵＴＴＨＡＰＨＯＮＥ（
    下稱憂他彭）不備之際，強將其頸上所戴之金項鍊一條（價值約九千八百元）拉
    斷後搶走，得手後，欲騎乘前開機車逃逸時，憂他彭向前將其拉扯下車，二人遂
    發生扭打，該金項鍊因而掉落在己○○所騎之機車旁，後己○○為憂他彭壓制在
    地，己○○為脫免逮捕及防護贓物，即拿出其所帶置放在上開機車腳踏板處之
    鋸刀一把，割傷憂他彭兩手之上臂，造成憂他彭左手上臂有三處刀傷、右手上臂
    有一處刀傷（驗傷診斷書上載有五處，分別為４×０．６、１×０．８、１０×
    ０．３、６×０．４、４×１公分），嗣因憂他彭之同事ＳＵＲＩＹＡ路過該處
    ，憂他彭乃叫其通知警衛張井潭報警處理而當場查獲己○○，並扣得機車鑰匙一
    把、鋸子二把（其中一把置於機車置物箱中，未使用）。(3)、己○○於上開時地
    為警查獲逮捕，經台灣彰化地方法院檢察署檢察官訊問後以限制住居方式獲得釋
    放，猶不知悛悔，復承前之同一竊盜概括犯意：先於同年八月二十七日某時許
    ，在彰化縣員林鎮○○路○段五八０巷一六六弄十一號前，以前述可供為兇器使
    用之六角板手，竊取戊○○停放在該處之車號ＩＷＢ─三三五號機車，供己代步
    之用，後交與劉衍成使用。己○○再承前開同一竊盜犯意，於同年九月十二日
    二十一時許，在彰化縣員林鎮○○路二０一號停車場，以同上手法，竊取陳燕萩
    所有之車號ＫＰＵ─九五九號機車，供己代步之用。嗣於同年九月十五日十一時
    許，在同上鎮溝皂里溝皂巷六號前為警查獲，並扣得該部機車及鑰匙壹把等物。
二、案經彰化縣警察局田中分局及彰化分局報告臺灣彰化地方法院檢察署檢察官偵查
    起訴及併案審理。
    理      由
一、訊據被告己○○對其在右開時地連續竊取機車三輛之犯罪事實坦承不諱，惟否認
    有強盜被害人甲○○金項鍊、及對被害人憂他彭為準強盜之犯行，辯稱：被告只
    是想趁甲○○及憂他彭不注意時搶取金項鍊，並未將甲○○推倒及壓制在地上使
    其不能抗拒，亦無以鋸刀傷害憂他彭之意思，係因憂他彭抱住被告，被告要求其
    讓被告離開，因其聽不懂被告的話，被告才以腳將鋸刀踢過來，想要嚇嚇憂他彭
    ，讓他放被告走，被告並未持鋸刀割傷憂他彭之意思，憂他彭及被告所受傷害係
    因二人在地上翻滾時遭劃傷等語。經查：
（一）被告在前開時地竊取機車三輛之事實，除據被告坦承在卷外，並經被害人丙○○、被害人戊○○之母庚○○、被害人陳燕萩在警訊及原審指訴在卷，並有車
      輛竊盜車牌失竊資料個別查詢報表－查詢車輛認可資料、贓物認領保管單、機
      車照片等件在卷可稽，被告竊盜犯行至堪認定。
（二）經查，被告原係藉口向被害人甲○○問路，趁其不注意之機會欲搶奪甲○○所
      戴之金項鍊，惟因搶奪項鍊時無法扯落，隨即將甲○○推倒壓制在地上，致使
      甲○○不能抗拒，而強取甲○○前開金項鍊，且因而掉落行動電話一支在現場
      之事實，業據被害人甲○○在警訊、偵查、原審及本院指訴在卷，並有台灣大
      哥大股份有限公司之用戶查詢單一紙在卷可稽，參以被告在警訊坦承有推被害
      人，及其手機係放在其左上衣口袋，可能是甲○○向後倒下時，以手撥到而掉
      落現場等語（見彰化縣警察局田中分局第０二四一五號刑案偵查卷宗九十年八
      月十五日偵訊筆錄），若被告未將甲○○推倒壓制在地，甲○○自不致僅因被
      告拉扯其項鍊即跌倒在地，被告之手機亦不致在其往下拉扯甲○○之金項鍊時
      掉落在現場，足證被害人甲○○指訴被強盜過程與事實相符。被告係以推倒壓
      制被害人在地之強暴方式使甲○○不能抗拒而為強取被害人甲○○之前開金項
      鍊，甚為明顯。
（三）經查，被告於前開時地趁被害人憂他彭不注意之際，搶得被害人頸上之金項鍊
      ，欲騎乘機車離開現場時，遭被害人拉下車壓制在地且發生扭打，被告為防護
      贓物及脫免逮捕，竟取出其原置放在機車腳踏板之鋸子一把，割傷被害人事實
      ，業據被害人憂他彭在警訊、原審指訴不移，核與證人即路過現場目睹部分案
      發經過之泰國籍男子ＳＵＲＩＹＡ及經ＳＵＲＩＹＡ通知到現場協助之警衛張
      井潭在警訊、原審結證屬實，並有被害人憂他彭之驗傷診斷書、贓物領據各一
      紙附卷、鋸子一把扣案可證。被告雖不否認有搶奪被害人憂他命之金項鍊，且
      在遭被害人壓制時，確有將其帶之鋸子取出來之事實，惟辯稱伊只是拿鋸子
      嚇嚇被害人，要被害人放伊走，並未割傷被害人，被害人之傷是其二人抱在一
      起拉扯時不小心被割傷的，被告也有受傷等語，惟查，被害人之左手上臂受有
      三處刀傷、右手上臂有一處刀傷（驗傷診斷書上載有五處，分別為４×０．６
      、１×０．８、１０×０．３、６×０．４、４×１公分），該傷害係在被害
      人壓住被告後被告拿出刀子反抗時所受傷害等情，已據被害人供稱在卷，並有
      診驗傷診斷書可卷可稽，參以被告坦承遭被害人抱住時為求脫身即將鋸刀取來
      一節，該刀傷係被告所為甚為明顯，被告雖於遭被害人壓制時亦受有傷害，惟
      無解於其有施暴於被害人之事實，另被告係在搶得被害人之金項鍊後欲騎機車
      離去時，為被害人拉下車，其搶得之金項鍊始掉落地面，其在搶得被害人金項
      鍊後雖僅短暫時間即因遭被害人壓制致金項鍊掉落在機車旁，惟其搶奪犯行仍
      屬既遂。綜上所述，本件罪證明確，被告所辯顯係卸責之詞，不足採信。
二、（一）按被告行為後懲治盜匪條例業於九十一年一月三十日經總統公告廢止，刑
    法第三百二十八條、三百三十條之強盜罪亦經修正，於九十一年一月三十日經公
    告施行，考其立法目的，在以修正後之刑法取代懲治盜匪條例，避免條正前之刑
    法發生中間法之效力，懲治盜匪條例雖日廢止，然因廢止前後，被告行為在行為
    時至裁判時均有刑罰規定，該條例之廢止，自屬刑法第二條第一項之行為後法律
    變更，而非刑事訴訟法第三百零二條第四款、第三百八十一條、第三百九十三條
    第四款所稱之刑法廢止，被告行為時修正前之刑法相關條文既不因懲治盜匪條例
    之廢止而回復，即無所謂比較適用問題，應以新修正公布之刑法與被告行為時有
    效之懲治盜匪條例比較，新修正公布之刑法刑度較輕，有利被告，依刑法第二條
    第一項前段應適用有利於被告之新修正公布之刑法處斷，先予明。（二）核被
    告己○○所為，係犯修正後刑法第三百二十八條強盜罪（強盜被害人甲○○部分
    ）、刑法第三百二十一條第一項第三款之帶兇器竊盜罪（被告持以行竊之六角
    扳手雖未據扣案，惟六角扳手長約十公分已磨尖等情，業據被告在原審及本院供
    稱在卷，詳見原審卷第七十七頁及本院訊問審理筆錄，其已足供兇器使用，甚為
    明顯。）、第三百二十九條準強盜罪（強搶被害人憂他彭部分）。公訴人認被告
    係涉犯刑法第三百二十條第一項普通竊盜罪，尚有未洽，起訴法條應予變更。被
    告先後三次竊盜犯行，時間緊接、所犯構成要件相同，顯係基於概括犯意為之，
    應依連續犯之規定論以一罪，並加重其刑。被告所犯上開三罪間，犯意各別，罪
    名互異，應予分論併罰。原審就被告準強盜部分依上開理由，及引用刑法第三百
    二十九條（第三百二十八條第一項係贅引），並審酌被告犯罪一切情狀，量處被
    告有期徒刑五年，並明扣案鋸子二把，一把沒收一把未沒收之理由，其認事用
    法及量刑均無不當，被告上訴否認犯罪，為無理由，此部分上訴應予駁回。另原
    審就被告強盜被害人甲○○部分及竊盜部分予以論科，固非無據，惟(1)、被告行
    為後懲治盜匪條例懲治盜匪條例業於九十一年一月三十日經總統公告廢止，刑法
    第三百二十八條、三百三十條之強盜罪亦經修正，原審判決未及比較適用新修正
    之刑法第三百三十條第一項。(2)、被告係犯刑法第三百二十一條第一項第三款加
    重竊盜罪，原審論以同法第三百二十條第一項普通竊盜罪。
    (3)、扣案鑰匙二支係被告持六角扳手竊得機車後至機車行更換（見原審卷第七十
    七頁），並非被告行竊所用之物，六角扳手雖係被告行竊所用之物，惟屬於被告
    友人所有，且非違禁物，不符合沒收要件，原審予以沒收宣告，均有未洽，被告
    上訴否認有強盜犯行及指摘原審量刑太重，雖無理由，惟原審判決既有上開可議
    之處，仍應由本院將強盜及竊盜部分撤銷改判。爰審酌被告素行不佳，猶在假釋
    交付保護管束期間，不知悔改，於光天化日之下，公然行搶，一再竊取他人機車
    ，造成被害人身心之傷害，犯罪後以避重就輕之詞圖卸其責，悔意不堅等一切情
    狀，分別量處如主文第二項所示之刑，並就撤銷改判及駁回上訴部分定其應執行
    之刑。至被害人甲○○被強盜之金項鍊一條，業經被告變賣現金花用殆盡一節，
    已據被告供明在卷，無從為發還被害人之諭知，併予敘明。
三、被告在右開時地竊取被害人戊○○、陳燕萩所有之機車部分，雖未據起訴，惟因
    與起訴竊盜犯行部分有連續犯之裁判上一罪關係，為起訴效力所及，自得併予審
    判之，附此明。
據上論結，應依刑事訴訟法第三百六十八條、第三百六十九條第一項前段、第三百六
十四條、第二百九十九條第一項前段、第三百條、刑法第二條第一項前段、第五十六
條、第三百二十一條第一項第三款、修正後刑法第三百二十八條、刑法第五十一條第
五款，判決如主文。
本案經檢察官丁○○到庭執行職務。
中      華      民      國      九十一  年      四      月      九      日
                                臺灣高等法院臺中分院刑事第八庭
                                      審判長法  官  羅  得  村
    法　官　劉　榮　服
                                            法　官　陳　賢　慧
右正本證明與原本無異。
強盜及準強盜部分得上訴。
竊盜部分不得上訴。
如不服本判決應於收受送達後十日內向本院提出上訴書狀，其未敘述上訴之理由者並
得於提起上訴後十日內向本院補提理由書（均須按他造當事人之人數附繕本）。
                                            書記官　許  麗  花
中      華      民      國      九十一  年      四      月      十一    日
附錄：
刑法第三百二十一條第一項第二款：帶兇器而犯之者，處六月以上五年以下有期徒
刑。
刑法第三百二十八條：
刑法第三百二十九條：竊盜或搶奪，因防護贓物、脫免逮捕或湮滅罪證而當場施以強
暴、脅迫者、以強盜論。
修正後刑法第三百三十條第一項：犯強盜罪而有第三百二十一條第一項各款情形之一
者，處七年以上有期徒刑。
                                                                        Ａ
